【裁判字號】    99,易,57
【裁判日期】    990329
【裁判案由】    恐嚇取財
【裁判全文】
臺灣高雄地方法院刑事判決                99年度易字第57號
公  訴  人  臺灣高雄地方法院檢察署檢察官
被      告  戊○○
上列被告因恐嚇取財案件，經檢察官提起公訴（98年度偵字第19
046 號）後，及移送併辦（臺灣臺南地方法院檢察署98年度偵字
第16761 號、臺灣嘉義地方法院檢察署98年度偵緝字第537 號）
後，被告於準備程序為有罪之陳述，經合議庭裁定由受命法官依
簡式審判程序獨任審理，並判決如下：
    主  文
戊○○幫助犯恐嚇取財罪，處有期徒刑肆月，如易科罰金，以新
臺幣壹仟元折算壹日。
    事  實
一、戊○○雖知現今社會不法份子用以向被害人施行恐嚇取財之
    聯絡電話，均係用以他人名義申請，故可預見將自己名義申
    請之行動電話門號提供他人使用，有供作財產犯罪用途之可
    能，竟仍基於縱有人持其所有之行動門號作為恐嚇取財之犯
    罪工具，亦不違背其本意之概括幫助犯意，於民國97年10月
    3 日，向臺灣大哥大股份有限公司高雄鳳山門市申請000000
    0000號易付卡1 張後，連同其於97年6 月12日，向遠傳電信
    股份有限公司申請之0000000000號行動電話易付卡1 張，交
    予張文松（另由檢察官偵查），並分別向張文松收取新臺幣
    （下同）500 元、300 元，合計800 元作為代價，張文松旋
    即在高雄縣鳳山市體育館附近鳳凌廣場，將上開2 張SIM 卡
    ，以每張800 元之代價，售予自稱「姚榮坤」之詐欺集團所
    屬成年男子，以此方式幫助該等不法份子為恐嚇取財犯行時
    ，方便與被害人聯繫，並掩飾恐嚇取財犯行不易遭人查緝。
    詐欺集團成員即意圖為自己不法之所有，基於恐嚇取財之犯
    意，以架設鴿網方式攔捕下列被害人飼養並進行放飛訓練之
    賽鴿子，而分別於下列時間，為下列犯行：
  (一)97年10月8 日上午11時許，以上開0000000000號門號撥打電
    話向丁○○恫稱須匯款至指定帳戶始能贖回鴿子等語，致丁○○恐賽鴿無法取回而心生畏懼，於同日上午11時30分許，
    前往京城商業銀行新市分行，存入3, 005元至詐欺集團所指
    定吳麟慶所有京城銀行府城分行帳號0000000000000 號帳戶
    內（此帳號現已改為000000000000號，吳麟慶業經臺灣臺南
    地方法院以98年度簡上字第167 號判處有期徒刑6 月確定）
    。
  (二)97年10月8 日下午1 時許，以上開0000000000號門號撥打電
    話向丙○○要求付出贖款贖回賽鴿，否則將不放回其賽鴿等
    語，致丙○○恐賽鴿無法取回而心生畏懼，於同日下午2 時
    20分許，將3,527 元匯入詐欺集團所指定上開吳麟慶所有同
    一帳戶內，旋遭詐欺集團成員提領。
  (三)97年10月8 日中午12時許，及97年10月9 日中午1 時15分許
    ，接續以戊○○所申辦上開0000000000號電話門號及張品涵
    之0000000000號門號與乙○○聯絡，向乙○○恫稱其所飼養
    之賽鴿2 隻業遭擄獲，如不依指示匯款，賽鴿將遭不測等語
    恐嚇乙○○，使乙○○心生畏懼，乃分別於97年10月8 日下
    午1 時37分許，將2,700 元存入詐欺集團成員所指定楊思慧
    所有合作金庫銀行大雅分行0000000000000 號帳戶內，及於
    97 年10 月9 日下午2 時35分許，將3,155 元匯入詐欺集團
    成員所指定葉俊清所有花旗銀行仁德分行00000000000000號
    帳戶內，旋遭詐欺集團成員提領（張品涵、葉俊清、楊思慧
    另經臺灣嘉義地方法院以98年度嘉簡字第1705號分別判處有
    期徒刑3 月、4 月、4 月確定）。
  (四)嗣經丁○○、丙○○、乙○○報警處理，為警循線查獲，始
    悉上情。
二、案經高雄市政府警察局苓雅分局報請臺灣臺南地方法院檢察
    署呈請臺灣高等法院檢察署核轉臺灣高雄地方法院檢察署檢
    察官偵查起訴，與屏東縣政府警察局潮洲分局報請臺灣臺南
    地方法院檢察署檢察官移送併辦，及嘉義市政府警察局第一
    分局報請臺灣嘉義地方法院檢察署檢察官移送併辦。
    理  由
一、本件被告戊○○所犯係死刑、無期徒刑、最輕本刑為3 年以
    上有期徒刑以外之罪，其於準備程序均就上揭被訴事實為有
    罪之陳述，經本院告知簡式審判程序之旨，並聽取檢察官及
    被告意見後，認無不得或不宜改依簡式審判程序進行之處，
    爰依刑事訴訟法第273 條之1 第1 項及第284 條之1 規定，
    經合議庭裁定進行簡式審判程序，合先敘明。
二、上揭事實業據被告坦承不諱，核與證人即被害人丁○○、丙○○、乙○○，與證人即另案被告張文松、吳麟慶、張品涵
    、葉俊清、楊思慧於警詢、偵查中所述相符，復有台灣大哥
    大股份有限公司98年8 月6 日法大字第098099403 號、98年
    3 月25日法大字第098032437 號函所附被告申請門號、通聯
    紀錄、遠傳電信股份有限公司0000000000號遠傳易付卡客戶
    資料卡、通聯調閱查詢單、高雄市政府警察局苓雅分局偵查
    隊受理丁○○遭詐騙帳戶通報警示簡便格式表、京城商業銀
    行府城分行97年10月28日京城府分字第613 號函所附吳麟慶
    京城銀行帳戶明細資料、京城商業銀行府城分行98年4 月7
    日京城府分字第223 號函所附吳麟慶帳戶交易明細、被害人
    丙○○匯款收據、屏東縣政府警察局潮洲分局中山路派出所
    受理丙○○案件報案三聯單、受理詐騙帳戶通報警示簡便格
    式表及被害人乙○○郵政跨行匯款申請書、合作金庫銀行存
    款憑條各1 份卷可稽（被告申請上開台灣大哥大、遠傳電信
    門號資料見臺南地檢署98年度核交字第1063號卷第23頁、高
    雄苓雅分局卷第18至24頁、嘉義第一分局卷第37至41頁；被
    害人丁○○部分見苓雅分局卷第12至15頁；被害人丙○○部
    分見屏東潮洲分局卷第12至15頁；被害人乙○○部分見嘉義
    第一分局卷第19至21頁）。足見被告任意性之自白核與事實
    相符，堪以採信。是本件事證明確，被告犯行堪以認定，應
    予依法論罪科刑。
三、按刑法上之幫助犯，係對於犯罪與正犯有共同之認識，而以
    幫助之意思，對於正犯資以助力，而未參與實施犯罪之行為
    者而言。是以，如未參與實施犯罪構成要件之行為，且係出
    於幫助之意思提供助力，即屬幫助犯，而非共同正犯。是核
    被告所為，係犯刑法第346 條第1 項、第30條第1 項前段之
    幫助恐嚇取財罪。被告以一行為提供2 個門號，使詐欺集團
    成員分別對各該被害人為詐欺取財犯行，屬想像競合犯，應
    從一重之幫助恐嚇取財罪處斷。又被告所為係幫助犯，衡諸
    其犯罪情節，依刑法第30條第2 項之規定，按正犯之刑減輕
    之。爰審酌當今犯罪集團為避免追查，常以收購人頭門號供
    犯罪所用，以達不法目的，嚴重危害人與人間互信基礎及社
    會安寧秩序，被告竟恣意將門號提供不法份子，造成執法機
    關不易查緝犯罪行為人，助長經濟犯罪風氣，更造成被害人
    求償上之困難，危害社會治安及他人財產法益，總計幫助詐
    欺集團詐騙上開被害人共12,387元（3,005+3,527+2,700+3,
    155 ＝12,387元），且迄未能與被害人達成和解，實有不該
    ，惟念其犯後坦承犯行，表示悔悟，可見已有悔意，態度尚
    可，及其犯罪之動機、方法、幫助詐騙金額非鉅、教育程度
    為國小畢業、家境貧寒（見臺灣臺南地方法院檢察署98年度
    偵緝字第1197號卷第4 頁）等一切情狀，量處如主文所示之
    刑，併諭知以1,000 元折算1 日為易科罰金之折算標準，以
    資懲儆。
據上論斷，應依刑事訴訟法第273 條之1 第1 項、第299 條第1
項前段，刑法第346 條第1 項、第30條第1 項前段、第2 項、第
55條、第41條第1 項前段，刑法施行法第1 條之1 ，判決如主文
。
本案經檢察官甲○○到庭執行職務。
中    華    民    國    99    年    3     月    29    日
                  刑事第十四庭   法  官   李俊霖
以上正本證明與原本無異。
如不服本判決應於收受送達後10日內向本院提出上訴書狀，並應
敘述具體理由；如未敘述上訴理由者，應於上訴期間屆滿後20日
內向本院補提理由書（均須按他造當事人之人數附繕本）「切勿
逕送上級法院」。
中    華    民    國    99    年    3     月    29    日
                                 書記官   武凱葳
附錄本件論罪科刑之法條：
中華民國刑法第346條
意圖為自己或第三人不法之所有，以恐嚇使人將本人或第三人之
物交付者，處6 月以上5 年以下有期徒刑，得併科1,000 元以下
罰金。
以前項方法得財產上不法之利益，或使第三人得之者，亦同。
前2 項之未遂犯罰之。

司法院資訊處製作；財團法人民間司法改革基金會備份。
